【裁判字號】    94,上更(一),623
【裁判日期】    950125
【裁判案由】    毒品危害防制條例
【裁判全文】
臺灣高等法院臺南分院刑事判決
上  訴  人
即  被  告  甲○○
                    現於臺灣高雄第二監獄執行中
選任辯護人  蘇文奕  律師
            陳郁芬  律師
上列上訴人因違反毒品危害防制條例等案件，不服臺灣台南地方
法院93年度訴字第1091號中華民國94年3月17日第一審判決（起
訴案號：臺灣台南地方法院檢察署93年度營偵字第800、801號）
，提起上訴，判決後由最高法院第一次發回更審 (販賣第一級毒
品部分)，本院判決如下：
    主      文
原判決關於販賣第一級毒品部分撤銷。
甲○○連續販賣第一級毒品，累犯，處有期徒刑拾伍年。扣案之
海洛因磚壹塊及海洛因肆小包（驗餘淨重合計壹佰零伍點伍貳公
克），均沒收銷燬之；扣案之包裝物（重點伍伍公克）、磅秤
壹台、分裝袋貳拾柒個，均沒收；未扣案之門號0000000
000號行動電話壹支沒收，如全部或一部不能沒收時，追徵其
價額；犯罪所得財物新臺幣伍千元沒收，如全部或一部不能沒收
時，以其財產抵償之。
    事      實
一、甲○○曾於民國 (下同)91 年間因賭博案件，經法院判處有
    期徒刑4月確定，於92年5月13日易科罰金執行完畢。猶不知
    悔改，基於意圖營利販賣第一級毒品海洛因之概括犯意，以
    其所使用之0000000000號行動電話為對外聯絡工具，先於93
    年6月間，在臺南縣新營市○○街22號4樓之1租處，以每次
    新臺幣（下同）5,000元之價格，販賣2分半（約0.9公克）
    之海洛因予乙○○（原名蘇志誠）一次；復承前意圖營利之
    概括犯意，於93年6月27日下午11時許，在臺南市五期重劃
    區內某處，以不詳價格，向綽號「罐頭」之不詳姓名成年男
    子販入海洛因磚1塊（毛重107.5公克）及海洛因4小包（毛
    重分別為0.2公克、0.2公克、0.2公克、0.3公克），除供己
    施用外，欲伺機出售予不特定人牟利。
二、嗣於93年7月2日下午8時40分許，經警持台灣台南地方法院
    核發之搜索票，搜索甲○○使用之車號UUX─500號機車、車
    號8R─4189號自小客車，及其位於臺南縣新營市○○街22號
    4樓之1租處，在車號UUX─500號機車置物箱內，當場扣得甲
    ○○所有之海洛因3小包（毛重分別為0.2公克、0.2公克、0
    .3 公克）及改造手槍1支（含彈匣1個，槍枝管制編號00000
    00000號）、改造子彈25顆（送鑑驗時經採樣試射9顆）、制
    式子彈1顆 (持有槍彈部分業經本院上訴字第411號判處有期
    徒刑一年八月，經最高法院94台上字第6230號上訴駁回確定
    )；在臺南縣新營市○○街22號4樓之1甲○○租處，則當場
    扣得甲○○所有之海洛因磚1 塊（毛重107.5公克）、海洛
    因1小包（毛重0.2公克）、磅秤1台、分裝袋27個。
三、案經臺南縣警察局新營分局報請臺灣臺南地方法院檢察署檢
    察官偵查起訴。
    理      由
壹、按本案被告甲○○持有槍彈部分業經本院上訴字第411號判
    處有期徒刑一年八月，經最高法院94台上字第6230號上訴駁
    回確定，先予明。
貳、訊據上訴人即被告甲○○矢口否認有何販賣海洛因之犯行，
    辯稱：販入海洛因係要自己施用，不是用以販賣云云。經查
    ：
一、關於證據能力之認定：
  (一)本件被告甲○○於93年7月3日第一次警詢時供承其販入扣案
    之海洛因，準備用以販賣予不特人等語，係出於其自由意志
    所為之陳述，應有證據能力：
    (1)本件被告甲○○對於其於93年7月3日警詢自白之任意性有
      所爭執，原審乃當庭勘驗警詢錄音帶，勘驗結果；「筆
      錄記載與被告供述之語意相符。筆錄錄音過程中，間雜
      有打字音、電話鈴聲、旁人談話聲，亦無中斷錄音之現象
      。筆錄係一問一答，且被告能清楚回答警員問題，且在
      不瞭解警員之問題時，還會向警員探詢」等情，此經原審
      勘驗屬實並製作筆錄在卷(見原審卷第140頁）。又證人即
      製作前揭警詢筆錄之警員邱顯文於原審審理時結證稱：製
      作警詢筆錄的過程中，被告之精神狀況很好，能夠瞭解警
      方所提問題之意義，並無答非所問情事發生，俟該次筆錄
      製作完畢，並有將裝訂好之筆錄交被告閱覽，等被告全部
      看完，才當面讓被告在筆錄騎縫處按捺指印，及緊接於筆
      錄記載末行簽名、按捺指印等語（見原審卷第124至126頁
      ）。足見前揭筆錄之製作過程，警方詢問被告係以一問一
      答之方式為之，被告亦能回答警方之提問，尚且在不瞭解
      警員之問題時，還能向警方探詢後才回答，則由員警與被
      告間之對話互動，已足以顯示被告當時應訊時之精神狀態
      並非處於意識不清之情況。
    (2)證人曾淑萍雖於原審到庭證稱：93年7月2日晚間約11、12
      點，曾應被告電話要求，拿3包解毒癮藥物到臺南縣警察
      局新營分局拘留室給被告，當時有看到被告吃下1包，被
      告服藥時精神狀態不太好，蠻恍惚的，知道服用該藥物會
      讓人想睡覺等語（見原審卷第131至133頁）。但亦同時證
      稱：拿藥過去給被告時，在警察局停留時間不到5分鐘；
      會認為被告「蠻恍惚」是因為當時被告坐在拘留室內，看
      起來精神不是很好，表情很痴呆；未曾服用該藥物，是聽
      藥局的人說藥裡面有安眠藥成份，人服用後可能會睡覺；
      翌日（3日）凌晨1時許有再送麵包、礦泉水到警局給被告
      ，但此次停留不到2分鐘，將麵包、礦泉水請警員轉交被
      告即離去，沒有跟被告打招呼，也沒有很注意去看被告之
      精神狀態等語（見原審卷第135至137頁）。據上，證人曾
      淑萍既未曾服用上述藥物，無從得知服用該藥是否會使人
      立即進入昏昏欲睡之意識不清狀態，亦有疑問；且證人曾
      淑萍在被告服藥之後，並未歷經相當時間觀察被告精神意
      識狀況，其所為證詞，自無法為有利於被告之認定。
    (3)被告自承其服用藥物後，在拘留室睡了一覺，睡醒之後，
      才製作筆錄等語（見原審卷第20頁），查被告係於七月一
      日二十時四十分經警查獲，於翌日凌晨零時十五分始作筆
      錄，可見確於被告服過解癮藥，睡過一覺後才製作筆錄，
      此與證人邱顯文警員證稱：被告服用藥物後，大約經過1
      個小時，即製作該次筆錄等語（見原審卷第129頁）相符
      ，足認被告縱因服用解毒藥物而想睡覺，警方亦等到被告
      睡醒，始為其製作筆錄。由上可知被告於93年7月3日警詢
      時，並無意識不清楚或頭腦不清楚之情形，其辯稱於警詢
      之自白非出於任意性，否認警詢自白之證據能力云云，純
      係意圖避開被告於警訊中據實供述不利於己之陳述，無非
      畏罪而任意捏就之詞，不足採信，被告於警詢之供述自有
      證據能力。
  (二)祕密證人A1於警詢之證述，係被告以外之人於審判外之陳述
    ，且被告不同意作為證據，依刑事訴訟法第159條第1項、第
    159條之5第1項之規定，原則上不得作為本案裁判基礎之證
    據資料；且祕密證人A1先前於警詢中之陳述與其事後於審判
    中之證述，並無不符之情事，檢察官亦未證明「告訴人先前
    於警詢中之指訴具有較可信之特別情況，且為證明犯罪事實
    存否所必要」此一外部情況要件，是祕密證人A1於警詢之證
    述，不符合刑事訴訟法第159條之2例外得作為證據之要件規
    定，而無法回復其證據能力。
  (三)祕密證人A1於偵查中之結證，雖係被告以外之人於審判外之
    陳述，惟刑事訴訟法第159條之1第2項規定「被告以外之人
    於偵查中向檢察官所為之陳述，除顯有不可信之情況者，得
    為證據」，辯護人並未指出祕密證人A1於偵查中之證言，有
    何「顯有不可信之情況」，依法應有證據能力：
    (1)本件刑事案件符合證人保護法第2條第1項第1款、第9款之
      規定，為發現真實，於偵查中檢察官本得依據該法規定，
      將本案相關證人列為祕密證人，使證人勇於出面作證，以
      利犯罪之偵查、審判，至該法第4、5條有關證人保護書核
      發之規定，係在祕密證人之人身安全因其到庭作證致有危
      害之虞時，得由法院或檢察官依前開規定核發證人保護書
      ，並非強制規定，自不得以檢察官未對祕密證人A1核發證
      人保護書，即認祕密證人A1於偵查中，經檢察官命具結後
      所為之證述，有何違背法定程序之情事，辯護人以此作為
      祕密證人A1於偵查中之證言無證據能力之理由，顯屬無據
      。
    (2)刑事訴訟法第166條有關被告詰問權之規定，係在保障被
      告於法院審理中之基本訴訟權，於偵查中因「偵查不公開
      」原則，依刑事訴訟法第245、248條規定，訊問證人時，
      除預料該位證人將來於審判時不能訊問外，原則上不須被
      告在場，且被告縱在場，亦係「得」詰問證人，而非「應
      」詰問證人，辯護人認祕密證人A1於偵查中之證言，未經
      被告對質、詰問，無證據能力，顯然未考量「偵查不公開
      」原則，亦無理由。
    (3)祕密證人A1嗣於審理中，經原審傳喚到庭，依證人保護法
      第11條第4項規定，以變聲、隔離之方式，行交互詰問，
      給予被告及辯護人詰問祕密證人A1之機會，並未剝奪被告
      受憲法保障之訴訟權，且觀諸祕密證人A1於原審及偵查中
      所為之證言（見原審卷第29頁、第167至173頁），並無前
      後不一或不符之情事，辯護人又未指出祕密證人A1於偵查
      中之證言，有何「顯有不可信之情況」，依照前開規定，
      祕密證人A1於偵查中之證言應有證據能力。
  (四)證人乙○○於94年1月28日警詢時所為之證述，雖係被告以
    外之人於審判外之陳述，惟符合刑事訴訟法第159條之2規定
    ，應有證據能力：
    (1)證人乙○○於94年1月28日警詢時證稱：伊於93年6月間，
      向被告購買2分半之海洛因數次，每次價格5,000元等情（
      見原審卷第179、180頁）；嗣於原審詰問時則證稱：伊與
      被告已3、4年沒有見面，沒有向被告買過海洛因等情（見
      原審卷第220至226頁），顯有前後陳述不一致之情形。
    (2)證人邱顯文於原審審理時證稱：乙○○接受詢問時，精神
      狀況良好，身體沒有病痛或受傷，能夠瞭解警方提問之意
      義，該筆錄之一問一答，都是乙○○自己回答，且該筆錄
      製作完畢之後，伊有交予乙○○詳看，再由乙○○在該筆
      錄騎縫處捺印，及在末行捺印、簽名等語（見原審卷第24
      6至248頁）；且經原審當庭勘驗該筆錄之警詢錄音帶結果
      ：「(1)此錄音顯示該份筆錄係警員與受訊問人以一問一答
      方式為之。(2)受訊問人確實有陳述該筆錄所記載之內容。
      」, 此有勘驗筆錄在卷可按（見原審卷第250頁）。
      足認證人乙○○於該次筆錄之陳述，係本於自由意志而為
      ，且因其甫到案，尚無足夠時間仔細衡量其陳述之利害、
      或有他人介入、干擾之情況，就乙○○陳述當時之外部客
      觀情況而言，其陳述具有可信性；且證人乙○○所為之該
      次證述，係為證明被告販賣海洛因予乙○○之待證事實存
      在與否所不可或缺之證據，故乙○○於94年1月28日警詢
      時之陳述，符合傳聞法則例外之「必要性」及「可信性之
      情況保證」二要件，自有證據能力。
二、關於事實之認定：
  (一)被告甲○○於93年7月3日凌晨0時15分許第一次警詢時坦承
    ：「警方查扣之海洛因及安非他命，我以60萬元於93年6月
    27 日下午10時許，在臺南市五期重劃區內，向綽號『罐頭
    』者購買，海洛因是要吸食及販賣用，我原準備將海洛因賣
    給不特定人，但還沒販賣，就被警方查獲，還沒想到以多少
    價格賣出」（見警卷第3、5、7頁）、「警方查扣之小型電
    子磅秤是我準備販賣海洛因，用來秤量毒品，分裝袋就是用
    來分裝海洛因」（見警卷第4頁）等情。嗣被告經警解送至
    臺灣臺南地方法院檢察署，由內勤檢察官於同日15時52分許
    訊問時亦坦承：「我會有整塊海洛因磚，是我以60幾萬元，
    於93年6月27日下午11、12時許，在五期附近跟『罐頭』買
    ，這次買進來，打算拿來販賣，想要趁機賺點錢來用，但還
    沒賣出就被警方查獲」（見93年度營偵字第801號卷第5至6
    頁）、「扣案電子磅秤是打算販賣毒品時要分裝用」（見93
    年度營偵字第801號卷第6頁）等情。參以該次查扣之疑似海
    洛因之物，經送法務部調查局檢驗，確實為第一級毒品海洛
    因，驗餘淨重合計105.52公克、空包裝重3.55公克等情，有
    法務部調查局93年7月29日調科壹字第200004991號檢驗通知
    書一紙在卷可稽(見93年度營偵偵字第801號卷第37頁），數
    量不少，其中甚至有海洛因磚1塊（毛重107.5公克），與一
    般吸毒者為吸食方便，大部分均購入粉狀海洛因供己施用之
    情形有異，並有販毒者常用之電子磅秤、分裝袋扣案可證，
    可見其販入毒品海洛因之初，已存有為轉售牟利而買進之販
    賣犯意。
  (二)被告事後雖翻供稱：扣案之海洛因純供自己施用，會以0.2
    公克或0.3公克分裝成數小包，是因當時伊要出門，要帶出
    去自己吸食，扣案之磅秤，則是用來秤買回來之毒品數量是
    否有誤云云（見原審卷第268、274頁）。惟查：
    (1)被告自承其以針筒注射或摻入香煙內吸食之方式施用海洛
      因，如以注射方式施用時，係將海洛因放入針筒內，量約
      10到15刻度，再加水稀釋後注射使用，1天約施用1至3次
      ，如以摻入香煙內吸食之方式施用時，1次需摻入約2包0.
      2公克之海洛因施用等情（見原審卷第271至272頁），是
      被告以注射方式施用海洛因時，既係以針筒刻度來決定每
      次施用量，應僅需包裝成1包攜帶出門，無須分裝成數小
      包，徒增被查獲及掉落遺失之風險，而倘被告係以摻入香
      煙內吸食之方式施用海洛因時，其每次施用量又比其分裝
      之小包裝來的多，為藏匿及保管方便起見，被告外出時，
      大可直接攜帶預先摻入海洛因之香煙，實無須大費周章地
      將海洛因分裝成扣案之0.2公克或0.3公克數小包，俟其欲
      施用時，再冒被查獲之風險，將之一一取出摻入香煙之理
      ；又被告自承：除了在新營住處或伊經營之賭場施用海洛
      因，以及開車途中，在車上施用摻有海洛因之香煙外，伊
      不會在其他處所施用海洛因，查獲當日，伊剛好要去賭場
      等語（見原審卷第272、273頁），則為免身上攜帶毒品為
      警查獲，被告大可將海洛因放在住處或其經營之賭場，而
      無須準備扣案之分裝袋分裝海洛因，由上可知，被告甫遭
      查獲時供承：扣案之分裝袋係用來販賣海洛因，要分裝用
      此一供述較為可採，其事後辯稱：會分裝成小包裝，係供
      自己出門施用云云，不足採信。
    (2)扣案之磅秤，倘係被告用來秤量其販入之毒品數量是否有
      誤，則被告應於購買毒品時隨身攜帶，才能向買家主張，
      然被告竟供稱其購買毒品時，沒有攜帶磅秤一節，足見扣
      案之磅秤並非被告用以秤量其所販入之毒品數量所用，應
      以被告於警、偵初訊時所供之係用來販賣海洛因分裝所用
      此一供述較為可採。又被告之尿液經送檢驗結果，雖呈嗎
      啡陽性反應，有其尿液檢驗報告一份附卷（見93年度營偵
      字第801號卷第162、163頁)可考，充其量僅能認其販入第
      一級毒品後除供己施用外，尚欲以之出售他人，所辯純供
      自己施用云云，係避重就輕之詞，要無可採。參以被告羈
      押於看守所期間，先後於偵查中之93年7月19日、93年7月
      21日向接見友人陳稱：「檢警緊咬我，我已失守，我現在
      一直翻供，要想辦法脫身」、「．．．在三組作筆錄時被
      寫壞了，．．．地檢又緊咬不放，還好我都只承認雖然整
      塊好好的，但是自己吸食用的，這樣才比較好打官司」等
      語，此有檢察官命檢察事務官勘驗臺灣臺南看守所93年9
      月7日南所戒字第0930004971號函送之被告自93年7月3日
      起至93年9月2日止接見錄音光碟後，所製作之譯文在卷可
      稽（見93年度營偵字第801號卷第122頁），且被告於原審
      審理中亦供陳：伊確實有講譯文內所說的那些話，不用再
      勘驗該錄音光碟等語（見原審卷第142頁），益徵被告事
      後確實有翻供以求脫免刑責之情事。準此，被告前揭辯解
      ，均係臨訟意圖脫免刑責所為虛捏之辭，無足採信，至為
      明顯。
  (三)證人乙○○於94年1月28日警詢時證稱：伊於93年6月間，以
    伊使用之0000000000號行動電話，與被告聯絡買賣毒品事宜
    ，伊皆是騎機車至臺南縣新營市被告租屋處樓下，向被告購
    買海洛因，每次均以5,000元價格，向被告購買0.9公克（俗
    稱2分半）之海洛因，次數多少伊不記得等語（見原審卷第1
    79、180頁）；且卷附被告使用之0000000000號行動電話於9
    3年6月間，確與證人乙○○證稱之0000000000號行動電話有
    頻繁之通話紀錄，此有台灣大哥大股份有限公司函送之0000
    000000號行動電話雙向通聯紀錄一份在卷可佐（見93年度營
    偵字第801號卷第96至107頁）；又證人盧苡仙於原審行交互
    詰問時結證稱：伊有申請易付卡0000000000號行動電話，但
    最後是交給伊男朋友魏銘宏之友人乙○○在使用等語（見原
    審卷第254、255頁），核與證人乙○○於94年1月28日警詢
    時證稱：友人魏銘宏之女友盧苡仙申請之0000000000號行動
    電話係伊在使用，因伊沒有行動電話門號可以使用，於93年
    6 月間就向友人魏銘宏借用該門號使用，約使用2、3星期之
    久等語（見原審卷第179頁）相符，足見證人乙○○前揭於
    警詢時所為其以0000000000號行動電話與被告聯絡購買毒品
    事宜等情之證述，並非毫無旁證可佐，且證人乙○○與被告
    並無任何怨隙，衡情應無虛詞構陷被告之必要，其所為證詞
    ，應可採信。雖證人乙○○於警詢時無法明確指證其向被告
    購買毒品海洛因之總次數，然衡之一般購毒者，於其向被告
    購買毒品之時，原未預期將於日後指述被告之犯行，自不能
    期待購毒者刻意記憶各項細節，是購毒者事後回憶作證時，
    對於其購買毒品之時間、數量、次數，難免略有模糊之處，
    通常無法確實明確記憶，因而證人乙○○即使無法明確指出
    其購買之總次數，仍無礙於其確有向被告購買毒品海洛因事
    實之認定。
  (四)至證人乙○○嗣於原審審理中雖翻異前詞，改證稱：伊沒有
    使用過0000000000號行動電話，不認識盧苡仙，也沒有向被
    告買過毒品，伊忘了在警詢是否有說實話云云（見原審卷第
    222頁），惟其於原審審理時所為證述，明顯與其於94年1月
    28日警詢時所為之前揭證述、證人盧苡仙於原審審理時之前
    揭證述有所矛盾；又證人乙○○於原審交互詰問時，對檢察
    官主詰問其為警查獲過程時，證稱：伊為警查獲時間係早上
    10點多，正要騎機車出去，警察有出示證件，到伊住處實施
    搜索，並在伊身上及房間小桌子上，扣得海洛因、電子磅秤
    、吸食安非他命之工具、夾鏈袋等情（見原審卷第227至229
    頁），則證人乙○○既對其被查獲之過程、在何處被扣得何
    種物品等細節，均能明確回答，卻對其於警詢時所為之供述
    內容，泛稱「忘記了」等語，顯然有違常情；況販賣毒品海
    洛因係屬重罪，此為眾所周知之事實，證人乙○○於警詢時
    既指證其曾向被告購買毒品，如前所述，則其所為之此項證
    述，將使被告罹於重罪，證人乙○○應知之甚詳，且記憶深
    刻，豈有事後於原審審理中，僅記得自己被查獲過程，而忘
    卻曾指述被告涉犯販毒重罪之理？綜上，足認證人乙○○事
    後於原審之證述，顯違常理而與事實不符，無非係迴護被告
    之虛偽證述，則證人乙○○於原審之證述無從據為被告有利
    之認定。
  (五)本院上更一審於95年1月18日再傳訊證人乙○○到庭具結後
    詰問結果，乙○○坦白承認確有以五千元之價格向乙○○購
    買海洛因一次，其證述如下：
    法官  問：你在九十四年一月二十八日警訊筆錄是否實在
                ？（提示交閱原審卷第一七七頁至一八０頁）
    證人  答：是。
    法官  問：你是向甲○○以五千元購買海洛因零點九公克（
              俗稱二分半），是一次購買或分二次購買？
    證人  答：是一次購買。
    法官  問：你何時向甲○○購買海洛因？
    證人  答：九十三年間。
    法官  問：地點為何？
    證人  答：甲○○在新營的租處。
    法官  問：甲○○在新營的租處是否為台南縣新營市○○街
              二二號四樓之一？
    證人  答：是。
    法官  問：你為何在原審否認不是向甲○○購買？
    證人  答：是甲○○叫我不要說的。
    法官  問：你是不是確實有向甲○○以五千元購買海洛因零
               點九公克（俗稱二分半）？
    證人  答：是。
    審判長問：你剛才說向甲○○只有買一次五千元的海洛因，
              你在九十四年一月二十八日警訊說向甲○○買好
              幾次海洛因，但是幾次忘記了，為何你今天說確
              定向甲○○只買一次？
    證人  答：我只跟他買一次而已。
    審判長問：0000000000號行動電話，當時是否你在使用？
    證人  答：是。
    審判長問：你是否用0000000000號行動電話與被告甲○○使
              用00000000 00號行動電話聯絡？
    證人  答：是。
    如依證人乙○○再於95年1月18日在本院審理中詰問之證述
    以觀，證人乙○○在警訊中之供述係屬實在，在第一審翻供
    係因被告甲○○叫伊不要說出來，因此本院認證人乙○○確
    有以五千元向被告甲○○購買海洛因一次應係千真萬確之事
    實，且與事實相符，應堪採信，不容被告甲○○為了逃避販
    賣第一級毒品之罪責而不擇手段予以否認。
  (六)查販賣毒品乃違法行為，非可公然為之，且因毒品並無公定
    價格，每次買賣之數量、價格，常隨買賣雙方交情深淺、需
    求量多寡、來源是否充裕、對行情之認知、可能之風險等因
    素而異其標準。從而販毒之利得，一般除被告坦承犯行外，
    委難得知實情。本件被告全盤否認販賣海洛因，更不供述利
    得，致無法查知被告販賣海洛因之實際利得，惟販賣毒品被
    查獲，必被判處重刑，此為公眾週知之事實，被告甘冒被判
    處重刑而販賣毒品，顯有營利意圖自明，而證人乙○○關於
    向被告於警訊中購買海洛因之次數，雖未詳細陳述，但於本
    院更一審時，經本院請其仔細思考究竟以五千元向被告甲○
    ○購買海洛因之次數後再予回答後，證人乙○○再思考後確
    定係以五千元僅向被告甲○○購買一次海洛因，因此本院認
    被告甲○○販賣海洛因予乙○○1次，該次價格5,000元，總
    共利得5,000元。
三、綜上所陳，經比較被告前後供述與其他事證，足認被告先前
    之供述及證人乙○○於警詢及本院更一審之供述較為可採，
    被告甲○○事後所辯應不足採。本件事證明確，被告販賣第
    一級毒品海洛因予乙○○一次及意圖營利而販入扣案之第一
    級毒品海洛因之犯行洵堪認定，自應依法論科。
、論罪科刑：
一、按販賣毒品罪，並不以販入後復行賣出為構成要件，祇須意
    圖營利而購入毒品或賣出毒品，有一於此，其犯罪即完成，
    均不得視為未遂。所謂「意圖」，即犯罪之目的，原則上不
    以發生特定結果為必要，即祇須有營利之意圖為已足，不以
    買賤賣貴而從中取利為必要，最高法院著有92年度台上字第
    3823號裁判意旨參照。是被告於93年6月間販賣第一級毒品
    海洛因予乙○○一次之行為，及其於93年6月27日意圖營利
    而販入第一級毒品海洛因之行為，均係犯毒品危害防制條例
    第4條第1項之販毒第一級毒品既遂罪，公訴人雖未就販予乙
    ○○部分起訴，惟經原審蒞庭檢察官當庭表明擴張此部分犯
    罪事實，本院自得併予審理。其因販賣而持有海洛因之低度
    行為，為販賣之高度行為所吸收，不另論罪。被告先後販賣
    海洛因乙○○1次及以販賣海洛因之意而販入海洛因之犯行
    ，時間相近，犯罪構成要件相同，顯係基於概括犯意為之，
    應依連續犯之規定論以販賣第一級毒品既遂罪並加重其刑，
    除死刑、無期徒刑部分，不得加重外，餘加重其刑。
二、被告有如事實欄所載之前案科刑紀錄，有臺灣高等法院被告
    全國前案紀錄表在卷可憑，其受有期徒刑執行完畢五年內再
    犯本件有期徒刑以上之各罪，為累犯，其所犯之販賣第一級
    毒品罪，遞加重其刑（惟法定刑為死刑、無期徒刑部分，依
    法不得加重）；本件被告販賣海洛因之所得僅5,000元，而
    販賣對象僅乙○○一人、次數不多，較之一般大盤或中盤毒
    梟之犯罪情節為輕，且本案雖扣得數量不少之海洛因，然此
    部分販入後未及售出，即為警查獲，被告尚未藉由販賣扣案
    之第一級毒品從中獲取大量利益，亦未流入市面，對社會發
    生實際危害，衡諸犯罪情狀，非無可憫，故就其所犯販賣第
    一級毒品海洛因部分，如處以法定最輕本刑無期徒刑，尚嫌
    過重，爰依刑法第59條規定，就被告所犯毒品危害防制條例
    第4條第1項販賣第一級毒品犯行部分，酌減其刑，並與加重
    部分（法定刑死刑、無期徒刑以外部分），先加後減之。
三、原審予以論罪科刑，並就販賣第一級毒品部分量處有期徒刑
    十五年，固非無見。惟查：（一）本件證人乙○○係於九十
    三年六月間，在台南縣新營市○○街二二號四樓之一租處，
    以五千元之價格，向被告甲○○購買二分半（約○點九公克
    ）之海洛因一次，原審認定證人乙○○向被告甲○○購買二
    次，即有未洽。（二）本件起訴書犯罪事實欄記載扣得被告
    所有之分裝袋二十七個，卷內扣押物品清單亦載明分裝袋（
    中型二十五個、小型二個）二十七個（見營偵卷第十五頁）
    ，而第一審判決主文、事實及理由均記載分裝袋為二十八個
    ，與卷存訴訟資料不相適合，本院經查亦僅扣案分裝袋為二
    十七個，則第一審所載扣得被告所有之分裝袋為二十八個，
    顯有違誤。被告上訴意旨猶執前詞，否認犯罪，雖不足採，
    惟原判決既有可議，自應由本院將原判決關於被告販賣第一
    級毒品部分撤銷改判。審酌被告年輕力壯，不思努力工作賺
    取正當酬勞，竟藉流毒他人牟取利益，對社會危害甚大，事
    後復未能坦承販毒犯行，惟其販賣之次數不多、所得利益非
    鉅等一切情狀，就販賣第一級毒品部分，量處有期徒刑十五
    年；扣案之海洛因磚1塊及海洛因4小包（驗餘淨重合計105.
    52公克），應宣告沒收銷燬。扣案毒品外包裝（重3.55公克
    ），磅秤1台、分裝袋27個、未扣案之門號0000000000號行
    動電話1支，均係供販賣毒品所用之物，且係被告所有，販
    賣毒品所用之物，應依毒品危害防制條例第19條第1項之規
    定宣告沒收。如行動電話不能沒收時，追徵其價額。被告販
    賣海洛因所得5,000元，應依毒品危害防制條例第19條第1項
    規定，諭知沒收，如全部或一部不能沒收時，以其財產抵償
    之。
據上論結，應依刑事訴訟法第369條第一項前段、第364條、第29
9條第一項前段，毒品危害防制條例第4條第1項、第18條第1項前
段、第19條第1項，刑法第11條前段、第56條、第47條、第59 條
，判決如主文。
本案經檢察官李傳來到庭執行職務。
中    華    民    國    95    年    1     月    25    日
                  刑事第五庭    審判長法  官  楊明章
                                      法  官  戴勝利
                                      法  官  顏基典
以上正本證明與原本無異。
如不服本判決，應於收受本判決後十日內向本院提出上訴書狀。
其未敘述上訴理由者並得於提起上訴後十日內向本院補提理由書
狀（均須按他造當事人之人數附繕本）「切勿逕送上級法院」。
                                      書記官  呂嘉文
中    華    民    國    95    年    1     月    26    日
附錄法條：
毒品危害防制條例第4條第1項
製造、運輸、販賣第1級毒品者，處死刑或無期徒刑；處無期徒
刑者，得併科新臺幣一千萬元以下罰金。


司法院資訊處製作；財團法人民間司法改革基金會備份。
